台灣台北地方法院民事判決
上　訴　人　丙○○○
訴訟代理人　丁○○
被　　　告　國泰世華商業銀行股份有限公司
法定代理人　汪國華
訴訟代理人　甲○○
　　　　　　乙○○
上列當事人間確認債權不存在事件，上訴人對於中華民國95年12
月29日本院台北簡易庭95年度北簡字第 54745號第一審判決提起
上訴，經本院於96年7 月23日言詞辯論終結，判決如下：
    主  文
上訴駁回。
第二審訴訟費用由上訴人負擔。
    事實及理由
一、上訴人主張及聲明如下：
(一)上訴人從未向被上訴人申請信用卡，惟被上訴人竟以上訴人
    積欠信用卡債務為由，向台灣桃園地方法院聲請92年度促字
    第51683 號支付命令（下稱系爭支付命令），命上訴人給付
    新台幣（下同）105,021 元及其中95,255元自民國92年5 月
    22日起至清償日止按週年利率19.7％計算之利息（下稱系爭
    信用卡債務）予被上訴人，惟上開支付命令雖於92年8 月13
    日送達上訴人之戶籍地即桃園市○○路735 巷108 號（下稱
    系爭房屋），然上訴人業於90年間將系爭房屋出租予訴外人
    吳宵鵬，並未居住於系爭房屋，故該支付命令對上訴人之送
    達並不合法，惟原審不查，逕率爾為對上訴人不利之判決，
    原審判決認事用法顯有違誤，理由如下：
  1.上訴人從未親自或委託代理人向被上訴人申辦信用卡，且上
    訴人簽名時一定會簽全名「丙○○○」4 個字，但被上訴人
    提出之該簽帳單上均只有「陳美人」3 個字，與上訴人之習
    慣不同，且簽帳單上之筆跡與筆順亦與上訴人之筆跡相去甚
    遠。再者，被上訴人所出示之上訴人申辦信用卡之身份證影
    本為78年補發，惟上訴人之身分證業於90年8 月7 日遺失而
    至桃園市戶政事務所辦理補發，被上訴人未經徵信，而逕以
    上訴人遺失的身份證資料浮濫核卡、發卡，事後再向上訴人
    追討帳款，顯不合理。又簽帳單中的消費地點集中於某些商
    家，顯見該偽冒用者經測試後發現這幾家未察覺該卡為盜用
    ，故集中於特定商店消費，而上訴人於92年間看到盜用姓名
    申辦信用卡之報導後，即至被上訴人公司查證得知上訴人亦
    被冒名辦卡消費，隨即向被上訴人北桃園分行申請信用卡止
    付，且於92年3 月17日立即把存於被上訴人帳戶內之金額全
    數轉至其他銀行，詎被上訴人遲至92年12月8 日才強制停卡
    ，足證被上訴人處理停卡的過程確有瑕疵。
  2.上訴人業於87年間搬至桃園市○○街32號居住，而自90年間
    已將戶籍地之系爭房屋出租予訴外人吳宵鵬，惟上訴人至戶
    籍地收受房租時，從未曾看到戶籍住所的門首或其他地方有
    張貼送達通知書，且上訴人會定期至戶籍地之同安派出所詢
    問是否有重要招領文件，若該支付命令寄存於管轄派出所達
    2 個月以上，上訴人必然能夠接獲該支付命令，並於法定時
    間內提出異議，故支付命令送達不合法，而原審判決指出「
    上訴人自承信用卡寄至桃市○○街32號且由上訴人親自簽收
    ，並堪認信用卡係上訴人或上訴人所授權之人所申請而消費
    使用」等語，顯屬違誤。
(二)上訴人之聲明：
  1.廢棄原判決。
  2.確認被上訴人向台灣桃園地方法院聲請92年度促字第51683
    號支付命令所載之債權（上訴人誤載為本金95,255元及自92
    年5 月22日起至清償日止按週年利率19.7％計算之利息之債
    權）不存在。
二、被上訴人抗辯及聲明如下：
(一)被上訴人對上訴人之信用卡債權，業已向台灣桃園地方法院
  　聲請92年度促字第51683 號支付命令，該支付命令已確定，
    此業經台灣桃園地方法院核發確定證明書，且該支付命令之
    送達證書上亦有同安派出所之收受章，上訴人之戶籍地址既
    從未變更，故該支付命令業已合法送達上訴人。
(二)上訴人雖稱其業已遷離戶籍址，惟依戶籍法第4 條第1 項第
    2 款規定，上訴人應為遷徒之登記或戶籍址變更之登記，惟
    上訴人並未依法如上辦理，故上訴人請求確認該債權不存在
　　，顯無理由。
(三)被上訴人之聲明：駁回上訴。
三、本院得心證之理由：
(一)按依一定之事實，足認以久住之意思，住於一定之區域者，
    即為設定其住所於該地，為民法第20條所明定，是我國民法
    關於住所之設定，兼採主觀主義及客觀主義之精神，必須主
    觀上有久住一定區域之意思，客觀上有住於一定區域之事實
    ，該一定之區域始為住所，故住所並不以登記為要件。又戶
    籍法為戶籍登記之行政管理規定，戶籍地址乃係依戶籍法所
    為登記之事項，戶籍地址並非為認定住所之唯一標準（最高
    法院93年台抗字第393 號判決意旨參照）。又民事訴訟法第
　　138 條所規定之寄存送達，限於不能依同法第136 條及第
    137 條規定行送達者，始得為之，設其送達之處所，雖原為
    應受送達人之住居所、事務所或營業所而實際上已變更者，
    該原住居所、事務所或營業所，即非應為送達之處所，自不
    得於該原處所為寄存送達（最高法院64年台抗字第481 號判
    例意旨參照）。
(二)經查，被上訴人就系爭信用卡債權，前曾向台灣桃園地方法
    院聲請92年度促字第51683 號支付命令，請求命上訴人給付
    105,021 元及其中95,255元自92年5 月22日起至清償日止按
    年息19.7％計算之利息，該支付命令嗣於92年8 月13日寄存
    送達於上訴人之戶籍地址即桃園縣桃園市○○路735 巷108
    號，嗣上訴人於95年8 月18日對上開支付命令聲明異議，經
    台灣桃園地方法院於95年8 月31日以92年度促字第51683 號
    裁定駁回異議等情，為兩造所不爭執，並經本院調閱上開卷
    宗查明屬實，堪信為真實。
(三)又上訴人主張其戶籍地址即桃園縣桃園市○○路735 巷108
    號房屋自90年5 月25日起迄今均出租予訴外人吳宵鵬，上訴
    人早於87年即搬至桃園市○○街32號居住，被上訴人寄送系
    爭信用卡之地址亦係桃園市○○街32號等情，業據其提出房
    屋租賃契約書及信用卡簽收單影本各1 件為證（見本院卷第
    13頁、第14頁、第20頁）。被上訴人就上開事實雖不予爭執
    ，惟抗辯上訴人未依戶籍法為遷徒之登記或變更登記，系爭
    支付命令之送達仍屬合法等語。然查，被上訴人既未否認上
    訴人之戶籍地址業已出租他人之事實，已可認該戶籍址並非
    上訴人之實際住居所。至戶籍法第23條、第24條固規定：戶
    籍登記事項有變更時，應為變更之登記；戶籍登記事項錯誤
    或脫漏時，應為更正之登記等語，僅係戶政管理之行政規定
    ，戶籍地為行政法上之準據，為決定選舉、教育、兵役等公
    法上權利義務之準據，本不得以戶籍登記之處所，一律解為
    當然之住所。本件系爭支付命令於92年8 月13日既係送達於
    上訴人之戶籍地址即桃園縣桃園市○○路735 巷108 號，而
    非送達上訴人實際之住居所如前所述，則參之首開說明，本
    件系爭支付命令即難認已合法送達予上訴人。
(四)按債務人對於支付命令於法定期間內合法提出異議者，支付
    命令於異議範圍內失其效力，以債權人支付命令之聲請，視
    為起訴或聲請調解，民事訴訟法第519 條第1 項定有明文。
    又已起訴之事件，在訴訟繫屬中，該訴訟之原告或被告不得
    更以他造為被告，就同一訴訟標的提起新訴或反訴，此觀民
    事訴訟法第253 條之規定自明；所謂就同一訴訟標的提起新
    訴或反訴，不僅指後訴係就同一訴訟標的求為與前訴內容相
    同之判決而言，即後訴係就同一訴訟標的，求為與前訴內容
    可以代用之判決，亦屬包含在內；故前訴以某請求為訴訟標
    的求為給付判決，而後訴以該請求為訴訟標的，求為積極或
    消極之確認判決，仍在上開法條禁止重訴之列（最高法院46
    年台抗字第136 號判例意旨參照）。本件系爭支付命令送達
    不合法已如前所述，而上訴人於95年8 月18日對上開支付命
    令聲明異議後，台灣桃園地方法院固於95年8 月31日以92
    年度促字第51683 號裁定駁回上訴人之異議，惟該駁回異議
    之裁定仍係送達桃園縣桃園市○○路735 巷108 號，而非送
    達上訴人當時陳報之實際住所即桃園市○○○街267 號8 樓
    之1 或其陳報之送達址即桃園縣八德市○○街296 號9 樓，
    故該駁回異議之裁定，亦難認已合法送達上訴人。換言之，
    本件系爭支付命令尚未合法送達上訴人，而上訴人就該支付
    命令所為之異議，嗣雖經台灣桃園地方法院駁回，惟亦因尚
    未合法送達上訴人而尚未確定。則參之前揭說明，被上訴人
    就系爭信用卡債務請求上訴人給付之清償信用卡債務事件，
    業經上訴人聲明異議而視為起訴，該事件既仍繫屬於台灣桃
    園地方法院，上訴人自不得就同一事件而向本院起訴確認該
    信用卡債務不存在。
(五)按原告之起訴，違背民事訴訟法第253 條之規定者，法院應
    以裁定駁回之；民事訴訟法第249 條第1 項第6 款定有明文
    。綜上所述，被上訴人就系爭信用卡債務請求核發之支付命
    令並未合法送達上訴人，上訴人嗣就該支付命令聲明異議而
    視為被上訴人業就系爭信用卡債務起訴，該清償信用卡債務
    事件現仍繫屬於台灣桃園地方法院，是上訴人就同一事件向
    本院提起確認信用卡債務不存在之訴，即於法未合，應予駁
    回。原審駁回上訴人之上訴，理由雖有不同，但結論並無二
    致，仍應予維持。上訴意旨仍執陳詞指摘原判決不當，求予
    廢棄改判，為無理由，應予駁回。
四、本件事證已臻明確，兩造其餘主張陳述及所提之證據，經本
    院斟酌後，認與判決結果不生影響，均無庸再予論述，附此
    敘明。
五、據上論結，本件上訴為無理由，依民事訴訟法第436條之1第
    3項、第449條第2項、第78條，判決如主文。
中　　華　　民　　國　　96 　　年　　8 　　月　  6　　日
                 民事第二庭    審判長法　官　鄭純惠
                                     法  官  蔡政哲
                  　　　　　　　　　 法　官　黃蓓蓓
以上正本係照原本作成
本判決不得上訴
中　　華　　民　　國　　96 　　年　　8 　　月　  6　　日
                                     書記官　劉碧輝
